臺灣花蓮地方法院刑事判決
111年度原訴字第120號
公  訴  人  臺灣花蓮地方檢察署檢察官
被      告  曾○○



選任辯護人  廖學忠律師(法扶律師)
上列被告因家暴傷害等案件，經檢察官提起公訴（111年度偵字
第5011號），本院合議庭裁定由受命法官獨任依簡式審判程序審
理，判決如下：
    主  文
曾○○成年人故意對少年犯違反保護令罪，累犯，處拘役參拾日，
如易科罰金，以新臺幣壹仟元折算壹日。
    事實及理由
一、被告曾○○所犯非死刑、無期徒刑、最輕本刑有期徒刑3年以
    上或高等法院管轄第一審案件之罪，且其於準備程序進行中
    ，先就被訴事實為有罪陳述，經告知其簡式審判程序之旨，
    並聽取檢察官、被告及辯護人之意見後，本院依刑事訴訟法
    第273條之1第1項規定，裁定以簡式審判程序進行本案之審
    理，是本案之證據調查，依同法第273條之2規定，不受同法
    第159條第1項、第161條之2、第161條之3、第163條之1及第
    164條至第170條規定之限制，且依同法第310條之2準用同法
    第454條之規定，得製作略式判決書，合先敘明。
二、本案犯罪事實及證據，除證據部分補充「被告於本院審理時
    之自白」外，餘均引用起訴書所載（如附件）。
三、論罪科刑：
㈠按家庭暴力防治法所稱之「家庭暴力」，係指家庭成員間實施
  身體、精神或經濟上之騷擾、控制、脅迫或其他不法侵害之行
  為，家庭暴力防治法第2條第1款定有明文。又刑法總則之加重
  ，係概括性之規定，所有罪名均一體適用；刑法分則之加重，
  係就犯罪類型變更之個別犯罪行為予以加重，成為另一獨立之
  罪名。成年人教唆、幫助或利用兒童及少年犯罪或與之共同實
  施犯罪或故意對其犯罪者，加重其刑至二分之一，兒童及少年
  福利與權益保障法第112條第1項前段定有明文規定，就與兒童
  及少年共同實施犯罪所為加重係概括性規定，對一切犯罪皆有
  適用，自屬刑法總則加重之性質；而故意對兒童及少年犯罪所
  為加重係對被害人為兒童及少年之特殊要件加重處罰，乃就犯
  罪類型變更之個別犯罪行為予以加重，當屬刑法分則加重之性
  質而成為另一獨立之罪，該罪名及構成要件與常態犯罪之罪名
  及構成要件應非相同，有罪判決自應諭知該罪名及構成要件。
  準此，成年人故意對兒童及少年犯罪，即應依兒童及少年福利
  與權益保障法第112條第1項前段規定，加重其刑而成為獨立之
  另一罪名。
㈡查告訴人柯○為被告之女，其等間具有家庭暴力防治法第3條第3
  款之家庭成員關係，且被告於行為時為已滿20歲之成年人，柯
  ○則係未滿18歲之少年等節，有其等之個人戶籍資料可查，被
  告既為柯○之母親，則其對於柯○於案發時為少年乙節，當有所
  認識。是以，核被告所為，係犯兒童及少年福利與權益保障法
  第112條第1項前段、家庭暴力防治法第61條第1款之成年人故
  意對少年犯違反保護令罪，並應依兒童及少年福利與權益保障
  法第112條第1項前段之規定，予以加重其刑。
㈢關於累犯之說明：
　⒈被告構成累犯之事實及應加重其刑之事項，均應由檢察官主
    張並具體指出證明之方法後，經法院踐行調查、辯論程序，
    方得作為論以累犯及是否加重其刑之裁判基礎；而一般附隨
    在卷宗內之被告前案紀錄表，乃司法機關相關人員依照被告
    歷次因犯罪起訴、判決、定刑、執行等原始訴訟資料經逐筆
    、逐次輸入電磁紀錄後列印之派生證據，屬於文書證據之一
    種，倘法院依文書證據之調查方式宣讀或告以要旨後，被告
    及其辯護人並不爭執被告前案紀錄表記載內容之真實性，乃
    再就被告是否應加重其刑之法律效果，於科刑階段進行調查
    及辯論，始憑以論斷被告於本案構成累犯並裁量加重其刑者
    ，即不能指為違法，此有最高法院111年度台上字第3405號
    判決可資參照。本件經檢察官於起訴書中敘明被告為累犯，
    本院審判程序業已踐行前揭前案紀錄表之證據調查程序，被
    告及辯護人均表示無意見，並未爭執其真實性（見本院卷第
    81頁），揆諸前開說明，本院自得爰引並作為認定被告有無
    累犯之依據。
　⒉經查，被告於107年間因不能安全駕駛案件，經本院以107年
    度花原交簡字第102號判決判處有期徒刑3月確定，並於民國
    108年2月27日因徒刑易科罰金執行完畢出監等情，有臺灣高
    等法院被告前案紀錄表可參，其於有期徒刑執行完畢5年內
    再犯本件有期徒刑以上之罪，為累犯。
　⒊然依司法院釋字第775 號解釋意旨略以：刑法第47條第1項規
    定「受徒刑之執行完畢，或一部之執行而赦免後，5年以內
    故意再犯有期徒刑以上之罪者，為累犯，加重本刑至二分之
    一。」有關累犯加重本刑部分，不生違反憲法一行為不二罰
    原則之問題，惟其不分情節，基於累犯者有其特別惡性及對
    刑罰反應力薄弱等立法理由，一律加重最低本刑，於不符合
    刑法第59條所定要件之情形下，致生行為人所受之刑罰超過
    其所應負擔罪責之個案，其人身自由因此遭受過苛之侵害部
    分，對人民受憲法第8條保障之人身自由所為限制，不符憲
    法罪刑相當原則，牴觸憲法第23條比例原則。於此範圍內，
    有關機關應自本解釋公布之日起2年內，依本解釋意旨修正
    之。於修正前，為避免發生上述罪刑不相當之情形，法院就
    該個案應依本解釋意旨，裁量是否加重最低本刑等語。可知
    累犯事實，僅係被告得否依刑法第47條第1項規定加重其本
    刑之前提事實，於具有此事實後，檢察官如主張應加重其本
    刑，則應進一步指明被告有何特別惡性及對刑罰反應力薄弱
    等事由，法院始予以審酌。且依最高法院110年度台上大字
    第5660號刑事裁定意旨，法院於審酌被告是否適用累犯規定
    而加重其刑時，訴訟程序上應先由檢察官就前階段被告構成
    累犯之事實，以及後階段應加重其刑之事項，主張並具體指
    出證明方法後，法院才需進行調查與辯論程序，而作為是否
    加重其刑之裁判基礎，前階段構成累犯事實為檢察官之實質
    舉證責任，後階段加重量刑事項為檢察官之說明責任，均應
    由檢察官分別負主張及具體指出證明方法之責，此合於刑事
    訴訟法採行改良式當事人進行主義之訴訟構造，法院自應秉
    此精神踐行審理程序。
　⒋經查，本件檢察官於起訴書內，僅於「證據並所犯法條」欄
    記載「依刑法第47條第1項規定加重其刑」等語，並未具體
    指明被告有何特別惡性及對刑罰反應力薄弱等事由之證明方
    法，檢察官於本院審理時，復未就被告存有應加重其刑之事
    由予以指明。況本件被告之累犯前科事實，係不能安全駕駛
    致交通危險罪，有上開前案紀錄表可考，與被告本案所犯之
    違反保護令罪，二者之犯罪類型並不相同，難認被告有犯罪
    之特別惡性或刑罰反應力薄弱之情，是縱使審酌被告之累犯
    前科，本案並無加重其本刑之必要。
㈣至辯護人雖請求依刑法第59條酌減其刑等語，然本件並無情輕
  法重或犯罪顯可憫恕之情，況家庭暴力防治法第61條違反保護
  令罪之法定刑為「3年以下有期徒刑、拘役或科或併科新臺幣1
  0萬元以下罰金」，其法定最低度刑為罰金新臺幣1,000元，此
  乃刑法所規定最低刑度，故實無「認科以最低度刑仍嫌過重」
  之狀況，辯護人此部分請求，自非可採。
㈤爰審酌被告明知本院已核發民事通常保護令，於案發當時尚屬
  有效存在，命被告不得對告訴人為不法侵害行為，被告仍輕忽
  該保護令之效力，違反法院之禁止裁定，徒手毆打告訴人，所
  為誠屬非是；惟念及被告犯後於本院中坦承犯行，犯後態度尚
  可，且已與告訴人達成調解，告訴人並撤回告訴，有本院調解
  筆錄、刑事撤回告訴狀足憑（見本院卷第55頁、第59頁）；兼
  衡被告自陳國中肄業之智識程度、從事餐飲業、經濟狀況普通
  、扶養2名未成年子女之生活狀況（見本院卷第81頁），及被
  告犯罪之目的、動機、手段等一切情狀，量處如主文所示之刑
  ，並諭知易科罰金之折算標準，以資懲儆。
四、 不另為公訴不受理部分：
㈠公訴意旨略以：被告於111年3月6日16時45分許至同日17時許，
  在花蓮縣○○鄉之住處內，毆打告訴人，致其受有左臉挫傷疼痛
  、左肩挫傷疼痛等傷害。因認被告所為係犯兒童及少年福利與
  權益保障法第112條第1項前段、刑法第277條第1項之成年人故
  意對少年犯傷害罪嫌等語。
㈡按告訴乃論之罪，告訴人於第一審辯論終結前得撤回其告訴，
  又告訴經撤回者，應諭知不受理之判決，且得不經言詞辯論為
  之，刑事訴訟法第238條第1項、第303條第3款、第307條分別
  定有明文。
㈢本件依起訴書所載內容，認被告同時涉犯成年人故意對少年犯
  傷害罪嫌，依刑法第287條前段之規定，須告訴乃論。茲因被
  告與告訴人已成立調解，告訴人並具狀撤回告訴，有本院調解
  筆錄、刑事撤回告訴狀附卷可佐，此部分本應為不受理之判決
  ，惟公訴意旨認此部分與前揭本院論罪科刑之違反保護令罪具
  有裁判上一罪關係，爰不另為不受理之諭知。
據上論斷，應依刑事訴訟法第273條之1第1項、第299條第1項前
段、第310條之2、第454條第2項，判決如主文。
本案經檢察官林英正提起公訴，檢察官林于湄到庭執行職務。
中　　華　　民　　國　　111 　年　　11　　月　　17　　日
　　　　　　　　　刑事第四庭    法　官  林思婷
以上正本證明與原本無異。
如不服本判決應於收受送達後20日內向本院提出上訴書狀，並應
敘述具體理由。其未敘述上訴理由者，應於上訴期間屆滿後20日
內向本院補提理由書(均須按他造當事人之人數附繕本)「切勿逕
送上級法院」。告訴人或被害人如對於本判決不服者，應具備理
由請求檢察官上訴，其上訴期間之計算係以檢察官收受判決正本
之日期為準。
因疫情而遲誤不變期間，得向法院聲請回復原狀。
中　　華　　民　　國　　111 　年　　11　　月　　21　　日

                                書記官  宋瑋陵
家庭暴力防治法第61條
違反法院依第十四條第一項、第十六條第三項所為之下列裁定者
，為本法所稱違反保護令罪，處三年以下有期徒刑、拘役或科或
併科新臺幣十萬元以下罰金：
一、禁止實施家庭暴力。
二、禁止騷擾、接觸、跟蹤、通話、通信或其他非必要之聯絡行
    為。
三、遷出住居所。
四、遠離住居所、工作場所、學校或其他特定場所。
五、完成加害人處遇計畫。
【附件】
臺灣花蓮地方檢察署檢察官起訴書　
                                     111年度偵字第5011號
　　被　　　告　曾○○　
上列被告因違反家庭暴力防治法等案件，業經偵查終結，認應提
起公訴，茲敘述犯罪事實及證據並所犯法條如下：
　　　　犯罪事實
一、曾○○曾因公共危險案件，經法院判決有期徒刑3月，於民國1
    08年2月27日執行完畢，其係少年柯○（00年0月生，詳細年
    籍詳卷）之母親，二人間具有家庭暴力防治法第3條第3款所
    定之家庭成員關係。曾○○於000年00月00日經臺灣花蓮地方
    法院000年度家護字第000號民事通常保護令，令其不得對柯
    ○實施身體或精神上之騷擾、控制、脅迫或其他不法侵害之
    行為，惟曾○○基於違反保護令、傷害之犯意，於111年3月6
    日16時45分許至同日17時許，在花蓮縣○○鄉○○村○○○街00巷0
    0號房間內，毆打柯○並實施不法侵害行為而違反上開保護令
    ，致柯○受有左臉挫傷疼痛、左肩挫傷疼痛等傷害。　　　
    　
二、案經柯○告訴及花蓮縣警察局○○分局報告偵辦。
　　　　證據並所犯法條
一、證據：
  （一）被告曾○○之陳述，惟稱其係叫告訴人柯○做家事，告訴
        人柯○不從，其才打柯○之手臂，但沒有打臉等語。
  （二）告訴人柯○之指陳及戶籍資料。
  （三）臺灣花蓮地方法院000年度家護字第000號民事通常保護
        令影本。
  （四）花蓮縣警察局○○分局111年1月8日保護令執行紀錄表影
        本。
  （五）告訴人柯○之國軍花蓮總醫院受理家庭暴力事件驗傷診
        斷書影本。
二、核被告所為，係犯家庭暴力防治法第61條第1款之違反保護
    令、刑法第277條第1項傷害罪嫌。被告以一行為，觸犯數罪
    名，為想像競合犯，請依刑法第55條規定處斷。被告係成年
    人，對少年柯○故意犯罪，請依兒童及少年福利與權益保障
    法第112條前段加重其刑。被告曾因公共危險案件，經法院
    判決有期徒刑3月，於108年2月27日執行完畢，有刑案資料
    查註記錄表附卷足參，其於有期徒刑執行完畢，5年內故意
    再犯本件有期徒刑以上之罪，為累犯，依刑法第47條第1項
    規定加重其刑。
三、依刑事訴訟法第251條第1項提起公訴。　　　　　　
　　此  致
臺灣花蓮地方法院
中　　華　　民　　國　 111　　年　　9 　　月　　5 　　日
                              檢　察　官　林英正